【裁判字號】    97,訴,1141
【裁判日期】    970627
【裁判案由】    毒品危害防制條例
【裁判全文】
臺灣臺北地方法院刑事判決              97年度訴字第1141號
公  訴  人  臺灣臺北地方法院檢察署檢察官
被      告  甲○○
                    大安區戶政事務所)
                    （現另案在臺灣臺北監獄執行中）
上列被告因違反毒品危害防制條例案件，經檢察官提起公訴（97
年度毒偵緝字第210 號），被告於本院準備程序就被訴事實為有
罪之陳述，經受命法官告知被告簡式審判程序意旨，並聽取當事
人之意見後，本院合議庭裁定由受命法官獨任依簡式審判程序審
理、判決如下：
    主  文
甲○○施用第一級毒品，累犯，處有期徒刑捌月，減為有期徒刑
肆月，如易科罰金，以新臺幣壹仟元折算壹日。
    事  實
一、甲○○前於民國88年間因施用第二級毒品案件，經臺灣士林
    地方法院裁定送勒戒處所觀察、勒戒，因無繼續施用毒品之
    傾向，而於89年1 月15日釋放出所，並經臺灣士林地方法院
    檢察署檢察官以88年度毒偵字第1309號為不起訴處分確定在
    案。又於93年間因連續施用第一級毒品案件，經本院於93年
    7月19日以93年度訴字第688號判決處有期徒刑9 月確定，嗣
    於94年8月6日縮刑期滿執行完畢出監。
二、詎甲○○仍不知戒絕毒癮，明知海洛因業經公告列為毒品危
    害防制條例第2條第2項第1 款之第一級毒品，不得非法持有
    、施用，仍未戒除施用毒品之習性，基於施用第一級毒品海
    洛因之犯意，於96年1 月31日早上10時許，在臺北縣汐止市
    ○○路○段3樓某民宅租屋處，以第一級毒品海洛因粉末摻水
    以針筒注射靜脈之方式，施用第一級毒品海洛因1 次。嗣於
    同日下午5 時40分許，在臺北縣汐止市○○路○段199號前，
    因形跡可疑，為警路查悉其為上開毒品列管人口，並經其同
    意後採集尿液送驗結果，其尿液中呈現毒品嗎啡陽性反應，
    始悉上情。
三、案經臺北市政府警察局大安分局報請臺灣臺北地方法院檢察
    署檢察官偵查起訴。
    理  由
壹、程序方面
一、按除被告所犯為死刑、無期徒刑、最輕本刑為三年以上有期
    徒刑之罪或高等法院管轄第一審案件者外，於法院行準備程
    序進行中，被告先就被訴事實為有罪之陳述時，審判長得告
    知被告簡式審判程序之旨，並聽取當事人、代理人、辯護人
    及輔佐人之意見後，裁定進行簡式審判程序；且受命法官行
    準備程序，與法院或審判長有同一之權限；又簡式審判程序
    之證據調查，不受刑事訴訟法第159 條第1 項、第161 條之
    2 、第161 條之3 、第163 條之1 及第164 條至第170 條規
    定之限制，刑事訴訟法第273 條之1 第1 項、第279 條第2
    項前段、第273 條之2 分別定有明文。
二、查本件被告甲○○所犯為死刑、無期徒刑、最輕本刑為三年
    以上有期徒刑以外之罪，且非高等法院管轄第一審之案件，
    其於準備程序就前揭被訴事實為有罪之陳述，經受命法官告
    知簡式審判程序之旨，並聽取當事人之意見後，本院合議庭
    認無不得或不宜改依簡式審判程序進行之處，爰依刑事訴訟
    法第27 3條之1第1項，裁定本件由受命法官獨任進行簡式審
    判程序，合先敘明。
貳、實體方面
一、上揭事實，業據被告甲○○於本院97年6 月20日準備程序、
    審判程序時均供承不諱，且被告上開為警查獲時所採取之尿
    液，送經台灣尖端先進生技醫學股份有限公司檢驗結果，其
    尿液中呈現毒品嗎啡之陽性反應，此有卷附台灣尖端先進生
    技醫學股份有限公司96年2 月14日濫用藥物檢驗報告、尿液
    檢體委驗單、指紋卡、口卡、報告書、個人戶籍資料查詢、
    內政部警政署刑事警察局鑑驗書各1 件在卷可稽。綜上，足
    見被告之自白與事實相符，應堪採信。
二、按毒品危害防制條例於92年7 月9 日修正公布，自93年1 月
    9 日施行，其中第20條、第23條將施用毒品之刑事處遇程序
    區分為「初犯」、「5 年內再犯」、「5 年後再犯」。依其
    立法理由之說明：「初犯」，經觀察、勒戒或強制戒治，應
    為不起訴處分或不付審理之裁定；經觀察、勒戒或強制戒治
    執行完畢釋放後，「5 年內再犯」者，因其再犯率甚高，原
    實施之觀察、勒戒及強制戒治既已無法收其實效，爰依法追
    訴或裁定交付審理。至於經觀察、勒戒或強制戒治執行完畢
    釋放，「5 年後再犯」者，前所實施之觀察、勒戒或強制戒
    治已足以遮斷其施用毒品之毒癮，為期自新及協助其斷除毒
    癮，仍用「初犯」規定，先經觀察、勒戒或強制戒治之程序
    。從而，依修正後之規定，祇於「初犯」及「5 年後再犯」
    2 種情形，有其追訴條件之限制，即須於初犯經觀察、勒戒
    或強制戒治釋放後，5 年內均無施用毒品之行為，始能認其
    前所實施之觀察、勒戒或強制戒治已足遮斷毒癮，而得於5
    年後再犯時，再予適用初犯之規定，重行觀察、勒戒等程序
    。倘5 年內已經再犯，被依法追訴處罰，縱其第3 次（或第
    3 次以上）施用毒品之時間在初犯釋放5 年以後，即與「5
    年後再犯」之情形有別，且因已於「5 年內再犯」，顯見其
    再犯率甚高，原實施觀察、勒戒或強制戒治，已無法收其實
    效，自無再經觀察、勒戒及強制戒治之必要，應由檢察官逕
    行起訴，始符新法修正之本旨（最高法院95年第7 次刑事庭
    會議決議參照）。查被告前於民國88年間因施用第二級毒品
    案件，經臺灣士林地方法院裁定送勒戒處所觀察、勒戒，因
    無繼續施用毒品之傾向，而於89年1 月15日釋放出所，並經
    臺灣士林地方法院檢察署檢察官以88年度毒偵字第1309號為
    不起訴處分確定在案。又於93年間因連續施用第一級毒品案
    件，經本院於93年7月19日以93年度訴字第688號判決處有期
    徒刑9 月確定，嗣於94年8月6日縮刑期滿執行完畢出監，此
    有臺灣高等法院被告前案紀錄表1 份附卷可考，是本案被告
    所為施用毒品之犯行，距觀察、勒戒釋放出所雖已逾5 年，
    惟被告在上開觀察、勒戒執行完畢執行完畢後5 年內，既已
    再犯施用毒品之罪，並經追訴處罰，揆諸上揭說明，其本次
    犯行即與毒品危害防制條例第20條第3項所稱之「5年後再犯
    」有別，是檢察官依法追訴，於法並無不合，本院自應依法
    論科，併此敘明。
三、查海洛因係毒品危害防制條例第2 條第2 項第1 款所明定之
    第一級毒品，不得持有、施用。(一)核被告所為，係犯毒品危
    害防制條例第10條第1 項之施用第一級毒品罪。(二)其施用第
    一級毒品前之持有毒品之低度行為，均應為施用之高度行為
    所吸收，不另論罪。(三)又被告有如事實所示之犯罪科刑及執
    行情形，有卷附之臺灣高等法院被告前案紀錄表可稽，其於
    上開有期徒刑執行完畢後5 年內，再犯本件有期徒刑以上之
    罪，為累犯，應依刑法第47條第1 項規定，加重其刑。(四)爰
    審酌被告曾因施用毒品案件而如上開事實所示時間出所、出
    監，復再犯本件上揭施用第一級毒品罪行，足見戒毒意志不
    堅，毒癮非淺，未能體悟施用毒品對自己、家人造成之傷害
    及社會之負擔，自屬可議，惟念其犯後坦承犯行，犯後態度
    良好，並有悔改決心，且施用毒品乃自戕行為，未對他人造
    成危害，及其施用次數、時間等一切情狀，爰量處如主文所
    示之刑，以鼓勵有戒毒決心之被告，及時醒悟戒絕毒癮。
四、被告犯本案之時間係在96年4 月24日之前，所犯合於中華民
    國96年罪犯減刑條例第2條第1項第3 款規定，應減其宣告刑
    二分之一，茲依同條例第7 條之規定，於判決主文同時諭知
    宣告刑及減得之刑，故本件減處如主文所示之刑，並斟酌被
    告係國中畢業，經濟狀況不富裕等情，有被告個人戶籍資料
    、警詢筆錄可參，併諭知如易科罰金從輕以新臺幣1,000 元
    折算1 日，用啟自新。
據上論斷，應依刑事訴訟法第273條之1第1項、第299條第1 項前
段，毒品危害防制條例第10條第1項，刑法第11條、第47條第1項
、第41條第1項前段，刑法施行法第1 條之1，中華民國九十六年
罪犯減刑條例第2 條第1項第3款、第7條、第9條，判決如主文。
本案經檢察官王育珍到庭執行職務。
中    華    民    國    97      年  6     月    27    日
                  刑事第十六庭  法  官  施添寶
以上正本證明與原本無異。
如不服本判決應於收受本判決後10日內向本院提出上訴書狀，並
應敘述具體理由，如未敘述上訴理由者，應於上訴期間屆滿後20
日內補提理由書狀於本院（均須按他造當事人之人數附繕本）「
切勿逕送上級法院」。告訴人或被害人如對於本判決不服者，應
具備理由請求檢察官上訴，其上訴期間之計算係以檢察官收受判
決正本之日期為準。
                                書記官  陳弘文
中    華    民    國    97      年  6     月    27    日
附錄本案判決論罪科刑法條
毒品危害防制條例第10條
施用第一級毒品者，處六月以上五年以下有期徒刑。
施用第二級毒品者，處三年以下有期徒刑。


司法院資訊處製作；財團法人民間司法改革基金會備份。
